【裁判字號】    97,聲判,8
【裁判日期】    971009
【裁判案由】    聲請交付審判
【裁判全文】
臺灣板橋地方法院刑事裁定               97年度聲判字第8號
聲  請  人  丙○○
代  理  人  李永裕  律師
被      告  乙○○
            甲○○
上列聲請人因告訴被告等妨害自由等案件，不服臺灣高等法院檢
察署97年度上聲議字第250 號駁回再議之處分（原不起訴處分案
號：臺灣板橋地方法院檢察署96年度偵字第16921 號、第20874
號），聲請交付審判，本院裁定如下：
    主  文
聲請駁回。
    理  由
一、按告訴人不服上級法院檢察署檢察長或檢察總長認再議無理
    由而駁回之處分者，得於接受處分書後10日內委任律師提出
    理由狀，向該管第一審法院聲請交付審判；又法院認為交付
    審判之聲請不合法或無理由者，應駁回之，刑事訴訟法第25
    8 條之1 、第258 條之3 第2 項前段分別定有明文。本件聲
    請人丙○○以被告乙○○、甲○○等人涉犯妨害自由、毀損
    等罪嫌而提出告訴，經臺灣板橋地方法院檢察署檢察官偵查
    終結後，認被告等人犯罪嫌疑不足，於民國96年10月31日以
    96年度偵字第16921 號、第20874 號為不起訴處分，聲請人
    不服聲請再議，復經臺灣高等法院檢察署檢察長以再議為無
    理由，而於97年1 月11日以97年度上聲議字第250 號處分書
    駁回再議，此業經本院依職權調取臺灣板橋地方法院檢察署
    前述偵查卷宗全卷核閱無誤；又上開駁回再議之處分書，係
    於97年2 月4 日對於聲請人發生送達之效力，有送達證書1
    紙在卷可稽，聲請人聲請交付審判之期間（10日），加計聲
    請人住所地位於臺北縣三重市之在途期間2 日，應於97年2
    月15日屆滿；本件聲請人於97年2 月4 日提出本件交付審判
    之聲請，有本件聲請狀首頁之收狀戳在卷可按，故本件聲請
    程序於法核無不合，先予敘明。
二、聲請意旨略以：聲請人係坐落臺北縣三重市○○段第1097地
    號土地（下稱第1097地號土地）及其上座落之門牌號碼臺北
    縣三重市○○路○ 段20巷107 號、建號第1667號建物（下稱
    第1667號建物）之所有權人；上開第1097地號土地面臨之同
    段第1098地號土地（下稱第1098地號土地），前經臺北縣政
    府於59年11月10日規劃為第1097地號土地之法定面前道路，
    迄今未經撤銷或廢止，聲請人對於該第1098地號土地，具有
    法定用益權能，該土地所有權人不得妨害聲請人使用通行之
    權利；詎被告乙○○、甲○○2 人竟共同基於妨害聲請人行
    使權利、毀損之犯意聯絡，於96年4 月16日上午9 時許，在
    上開第1098地號土地上施工，並以鐵皮圍籬將聲請人前揭第
    1667號建物（作為店舖使用）之出入口封閉，利用現場地形
    、地勢，封堵聲請人上開店舖大門，僅餘原先一半之大小可
    供對外通行出入，以此強暴之方式妨害聲請人行使權利；被
    告2 人復將鐵皮圍籬之固定樁插入聲請人前揭第1667號建物
    之樑柱上，且於檢察官前往現場勘驗前先行拔除，湮滅犯罪
    痕跡，導致上開建物外樑瓷磚破損剝落，造成雨水循釘孔滲
    入樑柱，此釘孔是否為被告2 人之行為所造成，僅須勘驗該
    釘孔之新舊即可查明；被告2 人上開行為，顯已觸犯刑法第
    304 條第1 項之強制罪、同法第354 條之毀損罪，原檢未予
    詳查，竟維持原偵查檢察官對於被告2 人所為之不起訴處分
    ，而為駁回再議之處分，顯有違法不當，爰依法聲請將本案
    交付審判云云。
三、按犯罪事實應依證據認定之，無證據不得認定犯罪事實；又
    不能證明被告犯罪者，應諭知無罪之判決，刑事訴訟法第15
    4 條第2 項、第301 條第1 項分別定有明文。又犯罪事實之
    認定，應憑真實之證據，倘證據是否真實尚欠明確，自難以
    擬制推測之方式，為其判斷之基礎；而認定犯罪事實之證據
    係指足以認定被告確有犯罪行為之積極證據而言，該項證據
    自須適合於被告犯罪事實之認定，始得採為斷罪之資料；刑
    事訴訟上證明之資料，無論為直接或間接證據，均須達於通
    常一般之人均不致有所懷疑，而得確信其為真實之程度，始
    得據為有罪之認定，若其關於被告是否犯罪之證明未能達此
    程度，而有合理懷疑之存在，致使無從形成有罪之確信，根
    據「罪證有疑，利於被告」之證據法則，即不得遽為不利被
    告之認定；其以情況證據（即間接證據）斷罪時，尤須基於
    該證據在直接關係上所可證明之他項情況事實，本乎推理作
    用足以確證被告有罪，方為合法，不得徒憑主觀上之推想，
    將一般經驗有利被告之其他合理情況逕予排除，最高法院53
    年臺上字第656 號、29年上字第3105號、76年臺上字第4986
    號、32年上字第67號分別著有判例可資參照。
四、原檢經調查後，認以：
  (一)聲請人所有之上開第1097地號土地、第1667號建物，與前述
    第1098地號土地係屬相鄰，而被告乙○○係佶原建設有限公
    司之負責人，已就前述第1098地號土地取得合法之建築執照
    ，有權在該處建築施工等情，有地籍圖謄本、土地所有權狀
    、建築改良物所有權狀、臺北縣政府建造執照等各1 份在卷
    可憑；是被告乙○○、甲○○2 人在前述第1098地號土地上
    搭建鐵皮圍籬之行為，乃為便利施工過程所需，雖該鐵皮圍
    籬緊鄰聲請人所有之土地、建物，然此係因該等土地、建物
    彼此相鄰之故，尚難認有何不當之情形。又檢察官於96 年7
    月25日會同聲請人、被告2 人及該管地政事務所地政人員、
    警員前往現場勘驗之結果，發現被告2 人所搭載之鐵皮圍籬
    係圍繞於第1098地號土地之周圍，鐵皮圍籬缺口處貼有工程
    告示牌，鐵皮圍籬某一面介於第1097、1098地號土地中間，
    而聲請人上開第1667號建物入口處，並無鐵皮圍籬，門口亦
    未遭封閉堵住，此有臺灣板橋地方法院檢察署勘驗筆錄1 份
    、現場照片8 幀等在卷可按；核諸上情，被告2 人前揭於第
    1098地號土地上搭建鐵皮圍籬施工之行為，自難認有何以強
    暴方式妨害聲請人行使權利之可言。
  (二)次查，聲請人所有之上開第1667號建物，前於95年間即已由
    聲請人自行於外牆壁面搭建陽臺、鐵窗、遮雨棚等設施，此
    有現場照片8 幀在卷可稽；該建物既於案發前曾經施工，則
    其樑柱部分縱確有凹孔存在，亦無從逕認係被告2 人於本件
    施工時所造成，難認被告2 人有何聲請人所指之毀損犯行。
五、原檢綜合審酌偵查中所有之事證資料，認被告2 人固有於前
    述與聲請人所有之第1097地號土地、第1667號建物相鄰之第
    1098地號土地上搭建鐵皮圍籬施工之行為，惟被告2 人係基
    於合法之權利於該土地上建築施工，且渠等所搭建之鐵皮圍
    籬並未將上開第1667號建物之出入口封閉堵住，而聲請人所
    指上開第1667號建物樑柱之釘孔，亦無證據證明係被告2 人
    施工所造成；此外，復查無其他積極證據足認被告2 人有何
    聲請人所指之妨害自由、毀損等犯行，自無從對渠等以上開
    罪名相繩，因認被告2 人犯罪嫌疑均尚有不足，而為駁回聲
    請人再議之處分；經本院調取全部偵查卷宗詳予核閱後，認
    依偵查中曾顯現之證據，聲請人所指摘被告2 人涉犯妨害自
    由、毀損等罪嫌之不利事證，業據檢察機關詳為調查或斟酌
    ，而原不起訴處分及原檢駁回再議聲請之處分所載理由，亦
    無何違背經驗法則、論理法則或其他證據法則之情形；原檢
    採證認事，並無何違法或不當之處，本件聲請人聲請交付審
    判，為無理由，應予駁回。
據上論斷，應依刑事訴訟法第258 條之3 第2 項前段，裁定如主
文。
中    華    民    國    97    年    10    月    9     日
                刑事第十五庭  審判長法  官  張江澤
                                    法  官  陳海寧
                                    法  官  劉景宜
以上正本證明與原本無異
本裁定不得抗告
                                    書記官  謝秀青
中    華    民    國    97    年    10    月    13    日


司法院資訊處製作；財團法人民間司法改革基金會備份。
